臺灣板橋地方法院刑事判決　　　　　　　95年度易字第1940號
公　訴　人　臺灣板橋地方法院檢察署檢察官
被　　　告　乙○○
選任辯護人　連耀霖律師
上列被告因詐欺案件，經檢察官提起公訴（95年度偵續一字第4
號），本院判決如下：
    主  文
乙○○無罪。
    理  由
一、公訴意旨略以：被告乙○○係設於臺北縣板橋市○○路103
    巷8 號1 樓「高優質企業有限公司」（下稱高優質公司）之
    實際負責人，係設於臺北縣板橋市○○路○ 段387 巷29號「
    夏娃企業有限公司」（下稱夏娃公司）之負責人丙○○（已
    另案判決有罪確定）之女婿，二人共同基於意圖為自己不法
    所有之概括犯意，利用夏娃公司係中興紡織廠股份有限公司
    （下稱中興紡織公司）之經銷商之機會，明知夏娃公司已無
    資力，竟自民國88年11月間起迄89年1 月間，向中興紡織公
    司訂購數量分別為3238打、3606打、1742打，金額分別為新
    臺幣（下同）3,759,708 、3,917,915 元及0000000 元之貨
    物，其中包含大量之ＢＶＤ內衣系列商品，致中興紡織公司
    陷於錯誤而如期全數交貨，並收受支票多紙，嗣後因支票不
    獲兌現，擬向丙○○索回貨物時，丙○○竟將貨物藏匿於乙
    ○○所經營之高優質公司內，使中興紡織公司無從向法院依
    保全程序對夏娃公司聲請假扣押，且拒絕支付積欠貨款，致
    中興紡織公司公司僅能取回部分退貨，總計受有3,963,798
    元之損失，而中興紡織公司發現該公司從未出貨至高優質公
    司，高優質公司竟自89年1 月間起大量出貨ＢＶＤ系列商品
    至吉杏公司，始知共同遭丙○○及乙○○詐騙。因認被告乙
    ○○所為，係涉犯刑法第三百三十九條第一項之詐欺罪嫌。
二、按犯罪事實應依證據認定之，無證據不得認定犯罪事實；又
    不能證明被告犯罪者，應諭知無罪之判決，刑事訴訟法第一
    百五十四條第二項、第三百零一條第一項前段分別定有明文
    。次按，所謂證據，係指直接間接足以證明犯罪行為之一切
    證人、證物而言；且事實之認定，應憑證據，如未能發現相
    當證據，或證據不足以證明，自不能以推測或擬制之方法，
    以為裁判基礎，最高法院三十年上字第一二八號、四十年臺
    上字第八六號判例均可資參考。復按，認定不利於被告之事
    實，須依積極證據，苟積極證據不足為不利於被告事實之認
    定時，即應為有利於被告之認定，更不必有何有利之證據，
    最高法院三十年上字第八一六號判例意旨可資參照。再告訴
    人之告訴，係以使被告受刑事訴追為目的，是其陳述是否與
    事實相符，仍應調查其他證據以資審認，最高法院五十二年
    臺上字第一三００號判例意旨亦可參照。經核公訴意旨認被
    告乙○○涉犯本件詐欺犯行，無非係以告訴人之指訴、證人
    吉杏公司會計蔡敏芳之證述、證人藍蝶公司負責人劉順明之
    證述、吉杏公司89年1 月至4 月之自高優質公司買受ＢＶＤ
    系列商品之清單、被告所提供之藍蝶公司出貨至高優質公司
    之出貨單、被告所提出之軍公教福利站購物收據等為其論據
    。
三、訊據被告乙○○堅決否認有何詐欺犯行，辯稱：高優質公司
    原先是以經營有機蔬菜為主，我在八十九年四月之前是向夏
    娃公司借設在文化路的住址，四月時才搬去四維路，八十九
    年二月時中興紡織已經找人去跟丙○○作退貨的動作，把貨
    都搬走，剩下一些他們不要的絲襪、免洗褲之類。那時夏娃
    的地址被銀行拍賣，我們才搬去四維路那邊。我沒有把東西
    藏在高優質公司裡面，因為二月時就搬走。那時出貨給吉杏
    公司是以免洗褲、襪子居多，那時我有去中興紡織門市、縣
    聯社還有新澤民，新澤民算是壹個小盤商，我去那邊調一些
    貨再賣給吉杏公司。並未與丙○○共同詐欺告訴人等語。經
    查：
（一）高優質公司固係於夏娃公司倒閉後，由丙○○之女張惠雯
      於八十九年四月二十四日申請設立登記，並由張惠雯與其
      夫即被告共同經營，承接夏娃公司部分客戶業務，且繼續
      雇用原夏娃公司員工即會計蘇慧錦、莊文治等人，業據被
      告供陳在卷，並有高優質公司登記資料在卷可稽，核先敘
      明。
（二）又證人丙○○於本院審理中亦證稱：伊向中興紡織公司進
      的貨，這些貨都銷到下游客戶．而且都有銷貨憑證。伊與
      這些下游公司本來就有資金往來，也有互助會的往來，被
      倒很多帳，也被倒了很多會，到了過年時候，伊將貨送給
      客戶，要跟他們收帳時，他們就拿伊之前給他們的票來抵
      帳，還有一些客票來抵帳，結果客票均跳票，才導致夏娃
      公司倒閉。高優質公司與夏娃公司沒有貨品業務往來，伊
      亦未將貨物交給高優質公司去賣，都自己賣，因為伊在這
      方面有一、二十年的經驗，客戶都好熟所以自己賣，交給
      高優質公司賣沒有什麼好處。又稱：吉杏公司這家公司是
      在醫院裡面做連鎖店，賣東西給醫院的店。因為伊沒有辦
      法做，高優質公司本來是在做有機蔬菜，後來被告說想創
      業，所以伊就把客戶介紹給高優質公司。夏娃公司與高優
      質公司的財務是各自獨立的。夏娃公司之前賣給吉杏公司
      公司的產品，也有以其他廠牌代替ＢＶＤ的產品，因ＢＶ
      Ｄ有時候會缺貨，以相同價值的產品替換，如宜而爽的產
      品代替ＢＶＤ，紙褲也是有用衛麗生的品牌替換。吉杏公
      司給我們店內碼貼在產品上面，我們用替代品給他們，很
      多年他們從來沒有異議。夏娃公司結束營業時，伊退貨給
      他們內衣大約二百五十一萬多，襪子與毛巾類大約四十幾
      萬元，這樣加一加約有三百多萬，另外還有一間房子設定
      第一順位抵押六百萬，最後給他拍賣掉，不知道他賣多少
      錢。夏娃公司結束營業時，伊請中興紡織公司來店裡面點
      貨，全部退給中興紡織公司。（就告訴人所提之出貨單與
      你九十一年十一月十九日所提出的售貨流向呈報狀，比對
      結果，仍有一、二千打下落不明，原因為何？）裡面還有
      店內零售的資料沒有找到，所以才會有那些差距。我們是
      金額計算，不是以打數，因為打數不同，有些打數金額高
      ，有些打數金額低，因為當中的零售價不同。所以我們進
      貨、退貨是用金額來算，中興紡織公司他們要用打數算，
      我也沒有辦法。我全部的貨他們都有點過等語（見本院九
      十六年四月十九日審判筆錄）。則由上開證人丙○○之證
      述情節觀之，已難認被告乙○○有接手夏娃公司向告訴人
      公司所訂的ＢＶＤ內衣產品等情。
（三）況告訴代理人甲○○及證人林仁宗曾於八十九年四月六日
      ，以告訴人公司名義向本院民事執行處依保全程序聲請假
      扣押，帶同本院書記官至臺北縣板橋市○○路一○三巷八
      號即高優質公司營業場所，雖發現現場放置有數量不明之
      告訴人公司ＢＶＤ、宜而爽等產品，但經執行人員檢視現
      場之出貨單為高優質公司。且執行時適有他人送貨至現場
      ，送貨單上之收件人及貨物上之收件人均為高優質公司，
      客觀上並無證據可證現場貨品係屬夏娃公司所有，告訴代
      理人並當場撤回假扣押之執行，亦經本院調閱該八十九年
      度民執全新字第六二六號假扣押執行事件卷宗核對相符（
      見該卷八十九年七月六日執行筆錄）。則被告是否藏匿夏
      娃公司自告訴人公司所進之上述貨物，即有疑問。
（四）再參以高優質公司其後銷售告訴人ＢＶＤ、宜而爽等系列
      產品則係分別另向國防部福利總處板橋供應站、「藍蝶實
      業有限公司」進貨，亦據被告陳明在卷，並提出採購收據
      、出貨單及貨款支票等影本在卷可稽。縱使被告所提上開
      單據並無法完全與其所銷售之貨品吻合，然進貨憑據之不
      完整，並不能推論出被告所銷售之告訴人公司貨品，即係
      向夏娃公司承接而來。況證人即吉杏公司會計蔡敏芳於本
      院九十一年度易字第七一四號丙○○詐欺案件審理中到庭
      證稱：伊於91年11月間在門市看到高優質公司應該出貨予
      伊公司之ＢＶＤ免洗褲，係以清秀佳人之產品代替，之前
      高優質公司是否以其他廠牌貨物代替ＢＶＤ產品出貨伊不
      敢確定，因均為門市驗收貨物，高優質公司係向總公司報
      價，出貨則向店面門市，因此總公司無法確認所出貨物確
      實係ＢＶＤ商品等語，有本院依職權調閱之上開刑事案卷
      92 年4月22日之訊問筆錄可參。由上開證人蔡敏芳之證述
      情節觀之，被告所辯並非全然子虛。
（五）又公訴意旨所舉前開證據，均在證明被告於夏娃公司倒閉
      後所銷售之告訴人公司ＢＶＤ等產品，是從夏娃公司向告
      訴人公司所進的貨品承接而來，然此部分並無確切證據可
      資證明，已如前述。且縱使被告所銷售之告訴人公司貨品
      是在夏娃公司倒閉後由夏娃公司承接而來，惟公訴意旨亦
      未提出積極證據可資佐證被告究竟與丙○○有何詐欺告訴
      人之犯意聯絡及行為分擔，以被告於夏娃公司倒閉後承接
      夏娃公司向告訴人公司所進的貨品，而認定被告係與丙○
      ○共謀詐欺，實屬臆測之詞，尚難採認。
四、綜上，本件尚難僅憑告訴人之指訴及所提證據，而遽認被告
    涉有共同詐欺之犯行，此外，復查無其他積極證據或具體事
    證足認被告涉有公訴意旨所指情事，揆諸前開法條及判例意
    旨，本件既不能證明被告犯罪，自應依法為被告無罪之諭知
    ，以昭審慎。
本案經檢察官張瑞娟到庭執行職務。
據上論斷，應依刑事訴訟法第301 條第1 項，判決如主文。
中　　華　　民　　國　　96　　年　　5 　　月　　10　　日
                  刑事第七庭  審判長法　官  胡堅勤
                                    法  官  王瑜玲
                                    法  官  李君豪
以上正本證明與原本無異。
如不服本判決應於送達後10日內向本院提出上訴狀。
                                    書記官  林文達
中　　華　　民　　國　　96　　年　　5 　　月　　10　　日
